臺灣高等法院刑事判決　　　　　　　　　　　　　九十一年度上易字第二八二七號
　　上　訴　人
　　即　被　告　乙○○
　　　　　　　　丙○○
　　右　一　人
　　選任辯護人　陳金泉　律師
　　　　　　　　蘇文生　律師
　　　　　　　　葛百鈴　律師
右上訴人因傷害案件，不服臺灣板橋地方法院九十一年度易字第七七八號，中華民國
九十一年六月十八日第一審判決（起訴案號：臺灣板橋地方法院檢察署九十一年度偵
字第一七一六號），提起上訴，本院判決如左：
    主  文
原判決撤銷。
乙○○傷害人之身體，處拘役拾日，如易科罰金以佰元折算壹日。
丙○○傷害人之身體，處有期徒刑月，如易科罰金以佰元折算壹日。
    事  實
一、乙○○向丙○○承租臺北縣蘆洲市○○路二九○巷一弄三號房屋，因積欠租金，
    兩人產生怨隙，乙○○於民國九十年十月二十一日下午五時許，前往上址整理物
    品擬搬離時，適為丙○○遇見，丙○○即向乙○○索取房租，雙方一言不合，分
    別基於傷害人身體之犯意，乙○○先徒手推丙○○，致丙○○跌坐在地，受有右
    前臂內側、左大腿後側挫傷併血腫等傷害，嗣丙○○由旁人扶起後，以隨手撿拾
    之掃把擊打乙○○之頭部、臉部，致乙○○因而受有頭部外傷、左眼窩嚴重皮下
    瘀血併血腫、左手挫傷、左肩皮膚擦傷等傷害。
二、案經乙○○、丙○○訴由台北縣政府警察局蘆洲分局報請臺灣板橋地方法院檢察
    署檢察官偵查起訴。
    理  由
一、訊據上訴人即被告乙○○矢口否認有何傷害犯行，辯稱：伊完全沒有動手云云。
    上訴人即被告丙○○雖坦承以掃把打乙○○，惟辯稱：是乙○○先出手將之推倒
    ，伊才順手拿掃把反擊，屬正當防衛，且係自首云云。
二、經查：
  (一)右揭被告乙○○傷人事實，業據告訴人丙○○指訴歷歷，核與證人即現場目擊者
    甲○○供證：「我看到乙○○把丙○○推倒」（見本院九十一年十月二十八日訊
    問筆錄）之情節相合，並有丙○○之驗傷診斷書在卷（見偵卷第六－一頁）。雖
    告訴人丙○○指被告乙○○對其拳打腳踢，然此為被告乙○○否認，證人甲○○
    亦指證被告乙○○沒有用拳頭打，也沒有用腳踢等情（見本院九十一年十月二十
    八日訊問筆錄），是告訴人丙○○此部分指述，無非是加油添醋，欲加強被告乙○○傷害之情節，尚無可取。然推人倒地，足以使人受傷，此為一般人所共知，
    而丙○○所受之傷勢，為「右手前臂內側、左大腿後側挫傷並血腫」，足認因倒
    地所引致。是被告乙○○空言否認，不足採信，其傷害犯行，仍堪以認定。
  (二)右揭丙○○以掃把打乙○○之傷害事實，除據被告丙○○自白外，並經告訴人乙○○指述明確，復有李綜合醫院大甲分院、馬偕紀念醫院診斷證明書存卷可稽（
    見偵卷第七頁、原審卷第七十四、七十五頁）。按正當防衛，需防衛者之法益遭
    到現在不法侵害，而造成必須施以防衛行為之危急情狀，防衛者因此基於主觀上
    之防衛意思，採取客觀上必要之防衛行為；此防衛行為是否客觀必要，應就侵害
    行為之方式、重輕、緩急與危險性等因素，並參酌防衛者當時可資運用之防衛措
    施等客觀情狀而作判斷。查本件案發時，乙○○係徒手將丙○○推倒，當場有社
    區保全人員甲○○、住戶等多人在場圍觀，其於當時已由旁人扶起，客觀上應無
    緊急防衛情狀之存在，丙○○猶持掃把反擊，實難認「基於防衛自己權利之意思
    ，所為之必要防衛行為」，自無正當防衛可言。另告訴人乙○○指稱本件係其報
    案，證人即現場處理警員丁○供證：「（你為何知道此案？）是勤務中心接到報
    案，叫外面巡邏警員去現場處理的，乙○○去醫院，所以警員只有帶丙○○回來
    作筆錄」，證人甲○○亦供證：「（警員進來時，是否直接找丙○○？）是，直
    接找丙○○」（見本院九十一年十月二十八日訊問筆錄），是承辦員警早知被告
    丙○○有傷害之事，偵查犯罪機關既已發覺，丙○○即不合自首要件。綜上，被
    告丙○○所辯，要屬飾卸之詞，不足採信。其犯行亦堪以認定，應依法論科。
三、核被告乙○○、丙○○所為，均係犯刑法第二百七十七條第一項之傷害罪。原審
    論處被告等罪刑本非無見，惟被告乙○○並未對丙○○拳打腳踢，原審誤認有此
    行為，又被告丙○○係拿掃把打人，原審誤為棍棒傷人，致犯罪事實有誤，尚有
    未洽，被告分別提起上訴否認犯罪，雖均無理由，然原判決既有可議，仍屬無可
    維持，自應由本院將原判決撤銷改判。爰審酌被告等犯罪動機、手段、智識程度
  、乙○○受傷較重，及犯罪後態度，雙方均未賠償對方損害等一切情狀，分別量
    處如主文所示之刑，併諭知易科罰金之折算標準。
據上論斷，應依刑事訴訟法第三百六十九條第一項前段、第三百六十四條、第二百九
十九條第一項前段、刑法第二百七十七條第一項、第四十一條第一項前段、罰金罰鍰
提高標準條例第一條前段、第二條，判決如主文。
本案經檢察官謝英民到庭執行職務。
中      華      民      國    九十一    年     十一     月    二十七    日
                              臺灣高等法院刑事第五庭
                                  審判長法  官  曾  德  水
                                        法  官  蘇  素  娥
                                        法  官  楊  貴  雄
右正本證明與原本無異。
不得上訴。
                                        書記官  林  淑  貞
中      華      民      國    九十一    年     十一     月    二十八    日
附錄：本判決論罪科刑法條全文
刑法第二百七十七條第一項：
一傷害人之身體或健康者，處三年以下有期徒刑，拘役或一千元以下罰金。
